【裁判字號】    97,訴,3084
【裁判日期】    971127
【裁判案由】    違反野生動物保育法
【裁判全文】
臺灣臺中地方法院刑事判決              97年度訴字第3084號
公  訴  人  臺灣臺中地方法院檢察署檢察官
被      告  丙○○
上列被告因違反野生動物保育法案件，經檢察官提起公訴（97年
度偵字第13302 號），本院判決如下：
    主    文
丙○○犯野生動物保育法第四十條第二款之非法買賣保育類野生
動物罪，處有期徒刑陸月，如易科罰金，以新臺幣參仟元折算壹
日，減為有期徒刑參月，如易科罰金，以新臺幣參仟元折算壹日
，扣案之保育類野生動物「草原巨蜥」壹隻沒收；又犯野生動物
保育法第四十條第一款之非法輸入保育類野生動物活體罪，處有
期徒刑捌月，減為有期徒刑肆月，如易科罰金，以新臺幣參仟元
折算壹日。應執行有期徒刑陸月，如易科罰金，以新臺幣參仟元
折算壹日，扣案之保育類野生動物「草原巨蜥」壹隻沒收。
    犯罪事實
一、丙○○明知草原巨蜥（Varanus exanthematicus）係經中央
    主管機關行政院農業委員會指定公告之珍貴稀有保育類野生
    動物，非經主管機關之同意，不得輸入及買賣，竟未經主管
    機關之同意，即基於買賣保育類野生動物之犯意，於民國96
    年1 月間某日，以新臺幣（下同）1,000 元之價格，販賣草
    原巨蜥1 隻予詹喬森（業經臺灣嘉義地方法院檢察署檢察官
    以96年度偵字第8815號為不起訴處分確定），詹喬森再於96
    年5 月間某日，以1,500 元之價格賣予不知情之童嘉鵬；另
    基於輸入保育類野生動物之犯意，於96年4 月18日，自迦納
    共和國輸入草原巨蜥500 隻。嗣於同年9 月16日下午2 時30
    分許，經警至童嘉鵬位於嘉義縣中埔鄉和美村司公廓42-109
    號住處另案調查時，發現住處門口有童嘉鵬所飼養之草原巨
    蜥1 隻，始循線查悉上情。
二、案經臺灣嘉義地方法院檢察署檢察官自動檢舉暨呈請臺灣高
    等法院檢察署檢察長令轉臺灣臺中地方法院檢察署檢察官偵
    查起訴。
    理    由
壹、程序方面：
    按被告以外之人於審判外之言詞或書面陳述，除法律有規定
    者外，不得作為證據，刑事訴訟法第159 條固定有明文，惟
    被告以外之人於審判外之陳述，雖不符同法第159 條之1 至
    之4 規定，而經當事人於審判程序同意作為證據，法院審酌
    該言詞陳述或書面陳述作成時之情況，認為適當者，亦得為
    證據；又當事人、代理人或辯護人於法院調查證據時，知有
    第159 條第1 項不得為證據之情形，而未於言詞辯論終結前
    聲明異議者，視為有前項之同意，同法第159 條之5 亦定有
    明文。查本判決所引用之下列各項證據方法之證據能力，被
    告及檢察官於本院準備程序時均表示無意見，同意作為證據
    ，且於本院審理中調查證據時，知有刑事訴訟法第159 條第
    1 項不得為證據之情形，亦未於言詞辯論終結前聲明異議，
    且本院審酌該等證據作成之客觀情況均無不當，並無不宜作
    為證據之情事，依刑事訴訟法第159 條之5 之規定，認均具
    有證據能力。
貳、實體方面：
一、訊據被告丙○○矢口否認有何上開違反野生動物保育法之犯
    行，辯稱：伊認為買賣及輸入草原巨蜥是合法的，依據華盛
    頓公約（CITES） 若物種來源為「R 」級是可以進口的云云
    。惟查：
  (一)被告丙○○未經主管機關之同意，於96年1 月間某日，以1,
    000 元之價格，販賣草原巨蜥1 隻予詹喬森，詹喬森再於96
    年5 月間某日，以1,500 元之價格賣予不知情之童嘉鵬；另
    於96年4 月18日，自迦納共和國輸入草原巨蜥500 隻，而為
    警於同年9 月16日下午2 時30分許，在嘉義縣中埔鄉和美村
    司公廓42-109號童嘉鵬住處門口查獲草原巨蜥1 隻等情，為
    被告丙○○所不爭執，核與證人詹喬森、童嘉鵬分別於警詢
    、偵查中所述之情節大致相符，並有扣押書、保管單、進口
    報單各1 紙及查獲照片1 張在卷可稽，此部分事實堪認為真
    實。
  (二)被告雖以前揭情詞置辯，惟查獲之草原巨蜥（Varanus exan
    thematicus）確屬珍貴稀有之保育類野生動物乙節，有國立
    屏東科技大學研究發展處野生動物保育服務中心物種鑑定書
    1 份在卷可憑，且經本院就查獲之草原巨蜥適用野生動物保
    育法及華盛頓公約（CITES） 之相關規定函詢行政院農業委
    員會，行政院農業委員會於97年10月20日以農授林務字第09
    70155636號函覆稱：旨揭物種自民國79年8 月31日起即依野
    生動物保育法第4 條指定公告為保育類野生動物，另其自19
    95年7 月1 日起即列入CITES 附錄二物種，物種來源若為「
    R 」，依據CITES 第12.3號決議文，係指捕養所獲標本；另
    依據CITES 第11.16 號決議文，「ranching」係指自野外取
    得並於控制環境中飼養者，由於動物個體來自野外，是本會
    認定其來源為「野生」，故其輸入或買賣均應依野生動物保
    育法第24條、第35條規定辦理等語（見本院卷第23頁），並
    據證人即行政院農業委員會林務局技正甲○○於本院審理時
    到庭證述明確（見本院卷第90頁至第92頁），再參以被告於
    本院審理時亦自承：96年1 月即知道巨蜥是保育類動物，從
    事動物輸入及買賣從89年開始到現在，大約10年左右等語（
    見本院卷第94、95頁），是被告既已從事動物之輸入及買賣
    有10年之久，並知悉本案查獲之草原巨蜥為保育類動物，且
    被告亦曾於91年間就烏龜是否可自日本輸入乙事函詢行政院
    農業委員會，有被告提出之行政院農業委員會91年3 月15日
    農林字第0910112408號函1 份附卷可憑（見本院卷第19頁）
    ，則被告就上開保育類野生動物，非經主管機關同意，不得
    輸入、買賣之規定，自難推諉不知。雖被告另辯稱伊有問農
    委會之乙○○說只有「W 」不可以進口，其他3 種「R 」、
    「C 」、「F 」都可以進口，然經本院將證人乙○○之傳票
    送達行政院農業委員會，以無此人退回，有本院送達證書及
    遭退回之信件可稽（見本院卷第86頁），被告復未提出乙○
    ○之年籍資料及真實之服務單位供本院查證，是被告上開所
    辯是否屬實，即非無疑。
  (三)綜上所述，被告所辯顯係卸責之詞，均不足採，本件事證明
    確，被告上開之犯行堪以認定，應予依法論科。
二、按野生動物之活體及保育類野生動物之產製品，未經中央主
    管機關之同意，不得輸入或輸出；保育類野生動物、瀕臨絕
    種及珍貴稀有野生動物，非經主管機關之同意，不得買賣或
    在公共場所陳列、展示，野生動物保育法第24條第1 項、第
    35條第1 項分別定有明文，是核被告丙○○未經主管機關之
    同意，即買賣、輸入保育類野生動物「草原巨蜥」之所為，
    係犯野生動物保育法第40條第2 款之非法買賣保育類野生動
    物罪及同法第40條第1 款之非法輸入保育類野生動物活體罪
    。被告所犯上開2 罪間，犯意各別，行為互殊，應予分論併
    罰。爰審酌被告未經主管機關之許可，違法販賣保育類野生
    動物，有違政府大力宣導野生動物保育觀念，行為自有非議
    之處；且犯後猶否認犯行，難認有悔意，惟念其前無犯罪前
    科，有臺灣高等法院被告前案紀錄表在卷可稽，素行尚稱良
    好等一切情狀，分別量處如主文所示之刑，並斟酌本案之草
    原巨蜥屬珍貴稀有之保育類野生動物，及被告之智識程度、
    資力等情，就非法買賣保育類野生動物犯行部分諭知以新臺
    幣3,000 元折算1 日之易科罰金折算標準。又被告上開2 罪
    之犯罪時間，均係在96年4 月24日以前，均合於中華民國九
    十六年罪犯減刑條例第2 條第1 項第3 款所定減刑之條件，
    爰均依該條例規定減其宣告刑2 分之1 ，併均諭知上開易科
    罰金之折算標準，再就被告所犯上開2 罪減刑後所處之刑，
    定其應執行刑及諭知上開易科罰金之折算標準。另查扣之保
    育類野生動物「草原巨蜥」1 隻，應依野生保育法第52條第
    1 項前段規定，在所犯非法買賣保育類野生動物罪刑項下，
    併予宣告沒收。
據上論斷，應依刑事訴訟法第299 條第1 項前段，野生動物保育
法第40條第1 款、第2 款、第52條第1 項前段，刑法第11條、第
41條第1 項前段、第2 項、第51條第5 款，中華民國九十六年罪
犯減刑條例第2 條第1 項第3 款、第7 條、第9 條，判決如主文
。
本案經檢察官丁○○到庭執行職務。
中    華    民    國    97    年    11    月    27    日
                  刑事第十庭    審判長法  官  黃家慧
                                      法  官  黃賢婷
                                      法  官  陳玉聰
以上正本證明與原本無異。
如不服本判決，應於收受送達後10日內向本院提出上訴書狀（應
敘述具體理由並附繕本）。
上訴書狀如未敘述理由，應於上訴期間屆滿後20日內補提理由書
於本院。
                                      書記官  吳彩華
中    華    民    國    97    年    11    月    27    日
附錄本判決論罪科刑之法條：
野生動物保育法第40條
有下列情形之一，處6 月以上5 年以下有期徒刑，得併科新臺幣
30萬元以上150萬元以下罰金：
  一、違反第24條第1 項規定，未經中央主管機關同意，輸入或
      輸出保育類野生動物之活體或其產製品者。
  二、違反第35條第1 項規定，未經主管機關同意，買賣或意圖
      販賣而陳列、展示保育類野生動物或瀕臨絕種及珍貴稀有
      野生動物產製品者。


司法院資訊處製作；財團法人民間司法改革基金會備份。
